【裁判字號】    98,交聲,1439
【裁判日期】    981202
【裁判案由】    聲明異議
【裁判全文】
臺灣彰化地方法院交通事件裁定        98年度交聲字第1439號
原處分機關  交通部公路總局臺中區監理所彰化監理站
異  議  人
即受處分人  輝興汽車貨運有限公司
            統一編號：0000.
法定代理人  甲○○
上列受處分人因違反道路交通管理處罰條例案件，對於交通部公
路總局臺中區監理所彰化監理站民國98年9 月16日所為之裁決（
彰監四字第裁64－JC0000000號），聲明異議，本院裁定如下：
    主  文
原處分關於裁處輝興汽車貨運有限公司罰鍰逾新臺幣貳萬元部分
撤銷。
上開撤銷部分不罰。
其餘異議部分駁回。
    理  由
一、原處分意旨略以：異議人即受處分人輝興汽車貨運有限公司
    所有之車牌號碼867-ZD號營業貨運曳引車（下稱系爭車輛）
    ，於民國97年8 月5 日15時55分許行經台14線60.5公里處時
    ，為南投縣政府警察局埔里分局員警攔停，並會同施順成前
    往信義地磅（設址埔里鎮○○路850 號）過磅，秤重結果因
    「會同司機過磅，總重62.5公噸；限載40公噸，超重22.5公
    噸」之違規，為警員掣單舉發，乃依道路交通管理處罰條例
    第29條之2 第1 項、第3 項之規定，裁處受處分人新臺幣（
    以下同）7 萬9000元，並記汽車違規紀錄1 次等語。
二、聲明異議意旨略以：信義地磅僅能檢驗50公噸，原舉發機關
    以此為違規處罰之依據顯不妥適，為此聲明異議等語。
三、按汽車裝載貨物超過核定之總重量、總聯結重量者，處汽車
    所有人罰鍰，並記汽車違規紀錄1 次，其應歸責於汽車駕駛
    人時，除依第3 項處汽車駕駛人罰鍰及依第63條第1 項第2
    款記點外，汽車所有人仍應記該汽車違規紀錄1 次。有前2
    項規定之情形者，應責令改正或當場禁止通行，並處1 萬元
    罰鍰；超載10公噸以下者，以總超載部分，每1 公噸加罰10
    00元；超載逾10公噸至20公噸以下者，以總超載部分，每1
    公噸加罰2000元；超載逾20公噸至30公噸以下者，以總超載
    部分，每1 公噸加罰3000元；超載逾30公噸者，以總超載部
    分，每1 公噸加罰5000元，未滿1 公噸以1 公噸計算；貨車
    之裝載，其裝載貨物不得超過核定之總重量，道路交通管理
    處罰條例第29條之2 第1 項、第3 項、道路交通安全規則第
    79條第1 項第1 款與違反道路交通管理事件統一裁罰標準表
    分別定有明文。
四、經查：
（一）施順成駕駛異議人所有之系爭車輛，於上揭時、地，因「
      載運砂石經會同司機過磅，總載重62.5公噸，限載40公噸
      ，超重22.5公噸」之違規，經南投縣警察局埔里分局員警
      掣單舉發等情，有南投縣政府警察局投警交字第JC000000
      0 號舉發違反道路交通管理事件通知單及交通部公路總局
      臺中區監理所彰化監理站彰監四字第裁64－JC0000000 號
      裁決書各1 紙在卷可稽。
（二）原處分機關上揭依地磅過磅檢視數據而為裁決，固非無見
      ，惟查：
   1、本件所使用之信義地磅係固定地磅，為華興廠牌，其型號
      為：UWE-1705，器號為NWB11902，其最大秤量為5 萬公斤
      （即50公噸）、最小秤量為200 公斤，檢定日期為97年11
      月13日，有效期限至98年11月30日，該地磅之誤差值係在
      法定公差內乙節，有南投縣政府局埔里分局98年11月3 日
      投埔警交字第0980018381號函所檢附之經濟部標準檢驗局
      97年11月14日度量衡器檢定合格證書影本1 紙附卷可憑。
   2、再地秤之公差為負載秤量之1/1000，但負載秤量之1/1000
      小於檢定標尺分度值時，以其檢定標尺分度值為公差，衡
      器檢定檢查技術規範第4.28.2點訂有明文，是本件度量衡
      器檢定合格證書上雖記載「最大秤量」為5 萬公斤，惟其
      容許誤差值仍應以其法定公差千分之一（即5 萬公斤之千
      分之一，為正負50公斤）得以相近比例推算始屬合理並且
      具有公信力。
   3、再按度量衡專責機關得對法定度量衡器施予檢定；應經檢
      定之法定度量衡器，未經檢定合格，或未依前條規定重新
      申請檢定合格者，不得為計量使用或備置，度量衡法第14
      條、第20條定有明文。又公家機關取締上開超載之違規，
      所依據之地磅儀器，須藉由專業公權力機關之認證，以擔
      保測量值之正確性，及確保人民對於測量值之信服，而地
      磅係屬度量衡器，依上揭之規定，應受主管機關檢定，於
      檢定合格之範圍，方得為計量使用，以確保公務檢測之公
      正與公共安全。
（三）查本件舉發所據之信義地磅，依經濟部標準局度量器檢定
      合格證書所載最大秤量僅為5 萬公斤即50公噸，業如上述
      ，是本案系爭地磅於5 萬公斤之檢定合格範圍內，方得予
      以計量使用，即屬至明。本件異議人上開系爭車輛於98年
      8 月5 日過磅時，實際秤得之重量為62.5公噸，堪認其確
      實有超載情節，惟上開固定地磅之具有公信力之秤重量係
      50公噸，縱計算法定公差，亦僅為正負50公斤，惟原處分
      機關竟以異議人載重達62.5公噸為由，認定異議人有超載
      12.5公噸之情而依裁罰標準予以裁罰罰鍰7 萬9000元，顯
      然已逾越上開最大秤量範圍；惟異議人至少違規超載10公
      噸（即50公噸減去40公噸，而此部分則依該地磅之最大秤
      量為50公噸計算，不再計入法定公差，概法定公差之概念
      係在用以平衡交易安全，在公差上下範圍內，均認定受測
      物品之重量符合度量衡檢驗之結果，故本院就此不以50公
      噸50公斤或49公噸950 公斤認定異議人車輛之載重量，附
      此敘明）乙節，已屬確定，則原處分機關就此部分依道路
      交通管理處罰條例第29條之2 第1 項規定認定異議人有違
      規超載情節，而依同條第3 項規定，對異議人處以罰鍰2
      萬元〈計算方式：10,000＋（10×1,000 ）＝20,000〉部
      分，於法並無違背，異議人此部分異議為無理由，應予駁
      回。至原處分機關以超重達62.5公噸計算而裁處金額逾2
      萬元部分，則有未洽，應由本院將原處分中關於罰鍰逾2
      萬元部分撤銷，並自為裁定如主文第2 項對異議人上開撤
      銷部分為不罰之諭知，以資適法。（至原裁決處分中記汽
      車違規紀錄一次，核無違法之處，該部分則予以維持，附
      此敘明。）
五、據上論斷，應依道路交通管理處罰條例第87條第2 項，道路
    交通案件處理辦法第19條、第20條前段規定，裁定如主文。
中    華    民    國    98    年    12  月      2     日
                  交通法庭    法  官  江彥儀
以上正本證明與原本無異。
如不服本裁定，應於裁定送達後五日內向本院提出抗告狀(須附
繕本 )。
中    華    民    國    98    年    12    月    2     日
                              書記官  黃明慧


司法院資訊處製作；財團法人民間司法改革基金會備份。
